【裁判字號】    89,訴,855
【裁判日期】    900307
【裁判案由】    偽造文書
【裁判全文】
臺灣彰化地方法院刑事判決                          八十九年度訴字第八五五號
    公  訴  人  臺灣彰化地方法院檢察署檢察官
    被      告  甲○○
    選任辯護人  陳廷墉律師
右列被告因偽造文書案件，經檢察官提起公訴（八十九年度偵緝字第七０號），本院
判決如左：
    主  文
甲○○行使偽造私文書，足以生損害於他人，處有期刑徒陸月。如易科罰金，以佰
元折算壹日。
偽造之「電錶再開封印登記單及變更用電（增設）登記單」上偽造「戊○○」印文及
署押均沒收。
    事  實
一、甲○○前向蘇禮模及蘇萱慧分別承租毗鄰之彰化縣彰化市○○路一八七號（以下
    稱曉陽路一八七號）及同路一五九巷三十七號（以下稱曉陽路一五九巷三十七號
    ）房屋，甲○○因在曉陽路一八七號，違法設置電動玩具，故遭彰化縣政府罰款
    後執行斷電處分，甲○○為求能繼續營業，欲將曉陽路一五九巷三十七號用電連
    接至曉陽路一八七號使用，竟未經電費繳名義人戊○○同意，於民國八十七年五
    月間某日，於曉陽路一八七號內，以新台幣（下同）十四萬元之代價，委託不知
    情之丁○○向臺臺灣電力股份有限公司（以下稱台電公司）申請增設電壓同時並
    交付曉陽路一五九巷三七號之電費繳費單囑付不知情之丁○○可以刻戊○○印章
    使用，丁○○受託後隔幾天在彰化市則以十萬元之代價轉而委請不知情之丙○○
    辦理，並囑託丙○○得以刻戊○○之印章由丙○○找不知情之印鋪偽造戊○○之
    印章，丙○○並以三萬元代價轉託亦不知情之同業乙○○辦理前開事項，乙○○
    於八十七年六月一日上午，在彰化縣彰化市○○街十七號家中，偽填電錶再開封
    印登記單及變更用電（增設）登記單，蓋上戊○○印章及簽具戊○○署押後，即
    於同日上午某時持之行使向台電公司彰化區營業處辦理用電增壓事項，使台電公
    司承辦人員陷於錯誤而准其申請，足以生損害於戊○○之權益，及台電公司業務
    執行之正確性。於增設電壓完成後，復由丁○○將用電連接至曉陽路一八七號房
    屋，得以繼續營業。嗣因甲○○積欠同年八月及十月之電費未繳而遭台電公司斷
    電，經台電公司通知戊○○繳費時，戊○○始知上情。
二、案經戊○○訴由臺灣彰化地方法院檢察署檢察官偵查起訴。
    理  由
一、訊據被告甲○○僅承認有申請增設電壓之事實，惟對於利用不知情之丁○○、丙○○及乙○○，偽造戊○○之印章及署押，偽填電錶再開封印登記單及變更用電
    （增設）登記單之犯行則矢口否認，並辯稱：有向被害人戊○○照會過，戊○○
    表示「應由你們自己想辦法自行申請接用電力處理」等語，故係有被害人戊○○
    之同意，因此本件並無偽造文書之犯行。查：（一）被害人戊○○於偵查中明白
    指訴前開被告甲○○此偽造文書方式申請增加電力等並未獲其同意，然再查被告
    甲○○於偵查及本院審理時均表示有拿曉陽路一五九巷三十七號之電費繳費單予
    丁○○，證人丁○○亦證稱「被告有拿戊○○電費繳費單給他，叫他申請增設電
    壓，沒有拿印章給他」等語，此核證人丙○○、乙○○於本院審理所供相符，衡
    情告訴人戊○○既未拿印章給被告甲○○，自難認戊○○有授權被告以戊○○名
    義申請增設電壓之事實。故足證被告甲○○確有擅自以戊○○名義委請丁○○辦
    理等人增設電壓之犯行等情屬實。（二）被告甲○○於本院審理時陳稱：丁○○
    不知其名字，也沒有給名片；證人丁○○於偵查中證稱：我與被告是第一次接觸
    ，不清楚被告姓名等語，此足證明案外人丁○○誤認被告為戊○○本人，因此陷
    於錯誤而為被告處理曉陽路一五九巷三十七號增設電壓事宜，故丁○○委請丙○○刻印被害人戊○○印章、丙○○另委由乙○○填具電錶再開封印登記單及變更
    用電（增設）登記單、署押及使用戊○○印章事，丁○○、丙○○及乙○○均係
    不知情而無故意。是則，依前所述被告甲○○並無被害人之授權，而利用不知情
    之丁○○等三人，向台電公司辦理增設電壓等行為甚明確，而被告利用不知情人
    偽刻被害人戊○○印章、在電錶再開封印登記單及變更用電（增設）登記單上蓋
    被害人印章及偽填署押其之行為係屬間接正犯，是被告所辯係卸責之詞，自不足
    採。此有電錶再開封印登記單及變更用電（增設）登記單影本在卷可稽，從而，
    本件事證明確，被告犯行洵堪認定。
二、被告係使不知情之丙○○等三人為其刻印章及填具申請增壓相關單據，故核被告
    為，係犯刑法第二百十六條、第二百十條之行使偽造文書罪之間接正犯，被告偽
    造私文書復持以行使，偽造私文書之低度行為為高度之行使行為所吸收，不另論
    罪；又其偽造署押及偽造印章為偽造私文書之部分行為，亦不另論罪。又被告委
    由不知情之乙○○同日接續偽造前開二紙登記單，屬實質上一罪，併予說明。爰
    審酌被告利用不知情之他人以遂其目的、對被害人所生財產上損害及犯罪後態度
    等一切情狀，處如主文所示之刑並諭知易科罰金之折算標準。偽造之「電錶再開
    封印登記單及變更用電（增設）登記單」上偽造「戊○○」印文及署押，依刑法
    第二百十九條規定，宣告沒收。至偽造之「戊○○」印章，丙○○於本院審理中
    證述已丟棄，不予沒收，併予敘明。
三、據上論斷，應依刑事訴訟法第二百九十九條第一項前段，刑法第二百十六條、第
    二百十條、第二百十九條，與修正後第四十一條第一項、罰金罰鍰條例第二條，
    判決如主文。
本案經檢察官陳德芳到庭執行職務
中      華      民      國      九十      年      三    月       七     日
                                      臺灣臺北地方法院刑事第  庭
                                            法      官    洪  志  賢
右正本證明與原本無異
如不服本判決應於送達後十日內向本院提出上訴狀
                                           法院書記官     洪  年  慶
中      華      民      國      九十      年      三    月       十四  日
刑法第二百十條
偽造、變造私文書，足以生損害於公眾或他人者，處五年以下有期徒刑。
刑法第二百十六條
行使第二百十條至第二百十五條之文書者，依偽造、變造文書或登載不實事項或使登
載不實事項之規定處斷。
刑法第二百十九條
偽造之印章、印文或署押，不問屬於犯人與否，沒收之。


司法院資訊處製作；財團法人民間司法改革基金會備份。
